臺灣臺中地方法院民事判決　　　　　　100年度重訴字第200號
　　原　　　告　　林淑芬
　　訴訟代理人　　鄧雲奎　律師
　　被　　　告　　龍輝地板木業有限公司
　　兼法定代理人　宋信澤
上列當事人間請求清償借款事件，本院於民國100年6月30日言詞
辯論終結，判決如下：
    主      文
被告龍輝地板木業有限公司應給付原告新臺幣捌佰伍拾陸萬元，
及自民國100年6月 1日起至清償日止，按週年利率百分之五計算
之利息。
被告宋信澤應給付原告應給付原告新臺幣捌佰伍拾陸萬元，及自
民國100年6月 1日起至清償日止，按週年利率百分之五計算之利
息。
前二項給付，如被告龍輝地板本業有限公司、宋信澤中一人已履
行給付，他被告於其給付金額之範圍內免給付義務。
訴訟費用由被告負擔。
本判決第一項於原告以新臺幣貳佰捌拾陸萬元為被告龍輝地板木
業有限公司供擔保後，得為假執行。
本判決第二項，得為假執行。
    事實及理由
壹、原告主張：
一、原告任職於被告龍輝地板本業有限公司（下稱龍輝公司）之
    會計，惟被告龍輝公司自97年9月9日起至99年 3月間止，陸
    續向原告多次借款新臺幣（下同）10餘萬元甚或百餘萬元不
    等之金額，總計 8,560,000元，有被告龍輝公司法定代理人
    即被告宋信澤之母訴外人「宋張運香」代被告龍輝公司簽收
    （現金）借款之借款明細表可稽，並約定自99年11月起開始
    還款，每月還300,000元。嗣於100年2月8日再由被告宋信澤
    之母宋張運香簽發面額為8,560,000元，而於100年3月9日到
    期並由被告宋信澤背書之本票，交付原告以作為該8,560,00
    0元借款之擔保。 然被告龍輝公司一直無法依前開約定每月
    還款300,000元，迨100年 2月15日被告龍輝公司法定代理人
    被告宋信澤乃親筆簽立「切結書」表明兩造協議還款方式改
    為「從100年2月份起，將被告龍輝公司對所有客戶之應受帳
    款全由原告收款，以做為借款之返還。」詎原告於近日獲悉
    ，被告龍輝公司竟違反前開切結書上所載之兩造協議還款方
    式，擅自於100年3月30日發函予全體客戶告稱「原告將於10
    0年3月31日自動辭職，屆時帳款將回歸臺北收款云云」，足
    見被告龍輝公司顯已表示拒絕返還其所積欠原告之借款8,56
    0,000元，且原告向被告宋信澤催討前開本票票款8,560,000
    元，亦不置理。爰依民法第474條第1項之消費借貸法律關係
    請求被告龍輝公司返還借款8,560,000元，及依票據法第5條
    第1項、第85條第 1項、第124條規定之票據法律關係請求被
    告宋信澤應負本票之背書人責任並給付本票票款 8,560,000
    元。
二、對被告抗辯之陳述：
    被告宋信澤為被告公司之負責人，其抗辯是在裝糊塗。
三、並聲明：
  (一)被告龍輝公司應給付原告 8,560,000元整，及自起訴狀繕本
    送達之翌日起至清償日止，按年利率百分之五計算之利息。
  (二)被告宋信澤應給付原告 8,560,000元整，及自起訴狀繕本送
    達之翌日起至清償日止，按年利率百分之五計算之利息。
  (三)前二項給付，如被告其中一人已履行給付，他被告於其給付
    金額之範圍內免給付之義務。
  (四)訴訟費用由被告等連帶負擔。
  (五)願供擔保請准宣告假執行。
貳、被告則以：
一、被告公司財務部分均是由被告宋信澤之母訴外人宋張運香與
    原告負責，收款也是由宋張運香與原告在收，金額多少被告
    宋信澤也不清楚。過去原告在被告公司任職時，帳做的亂七
    八糟，離職後到郵局盜領三張支票，又自動開會叫被告公司
    解散，被告宋信澤曾向原告要收據，原告卻不給。宋張運香
    私下如何向原告借款，被告宋信澤並不清楚，宋張運香本身
    不動產、股票很多，被告公司所在地亦是宋張運香的。
二、100年2月8日由宋張運香簽發面額8,560,000元，於100年3月
    9日到期之本票是由被告宋信澤簽名背書 ，背書當時有向原
    告表示被告宋信澤係為監督其母宋張運香還錢；100年2月15
    日之「切結書」亦為被告宋信澤所簽，而被告公司重要事項
    告知也是被告宋信澤所公告。被告宋信澤認宋張運香於 100
    年 6月30日言詞辯論期日之證詞不實在，係與原告串證，證
    詞並非事實。
三、並聲明：
  (一)原告之訴駁回。
  (二)訴訟費用由原告負擔。
、本件經兩造整理並協議簡化爭點如下（依民事訴訟法第 270
    條之1第3項之規定，當事人就其主張之爭點，經依同條第 1
    項第3款或第2項為協議者，應受其拘束。但經兩造同意變更
    ，或因不可歸責於當事人之事由或依其他情形協議顯失公平
    者，不在此限。）：
一、兩造不爭執之事項（本院逕採為判決之基礎，毋庸證明）：
  (一)被告兼法定代理人自97年9月9日起至99年 3月間，向原告總
    計借款 8,560,000元，此有原告提出之借款明細（原證一）
    ，其上有被告兼法定代理人宋信澤母親宋張運香簽收之名。
  (二)被告兼法定代理人宋信澤之母親宋張運香之於100年2月 8日
    簽發，票面金額8,560,000元，到期日100年3月9日之本票一
    紙（原證二），其背面有被告兼法定代理人宋信澤簽名背書
    。
  (三)被告兼法定代理人宋信澤於100年2月15日簽立之切結書載明
    「龍輝地板木業有限公司，因資金缺口，陸續跟林淑芬借款
    捌佰伍拾陸萬玖仟元，方原約定每月還款拾萬元，因龍
    輝地板木業有限公司，一直無法還款，經協商決議，從壹佰
    年貳月份起，龍輝地板木業所有應收帳款全由林淑芬收款，
    但因恐說無憑，特立此書為証。龍輝地板木業有限公司負責
    人：宋信澤100/2/15」（原證三）。
  (四)被告兼法定代理人龍輝地板木業有限公司於100年3月30日重
    要事項告知「．．由於本公司會計林淑芬小姐於100年3月31
    日自動辭職，不再任職本公司。屆時帳款將回歸台北業務，
    統一由台北收款。．．」（原證四）。
二、兩造爭執之事項（本院判斷）：
  (一)原告請求清償借款是否於法有據？
肆、本院之判斷：
一、本院認為被告龍輝公司確有向原告借用 8,560,000元，原告
    請求被告龍輝公司返還借款為有理由，其理由分述如下：
  (一)有關被告龍輝公司向原告借款之明細，原告所提出之下列證
    據為被告兼法定代理人宋信澤所不爭執：
    (1)被告兼法定代理人自97年9月9日起至99年 3月間，向原告
      總計借款 8,560,000元，此有原告提出之借款明細（原證
      一），其上有被告兼法定代理人宋信澤母親宋張運香簽收
      之名（本院卷第8頁）。
    (2)被告兼法定代理人宋信澤之母親宋張運香之於100年2月 8
      日簽發，票面金額8,560,000元，到期日100年3月9日之本
      票一紙（原證二），其背面有被告兼法定代理人宋信澤簽
      名背書（本院卷第9頁）。
    (3)被告兼法定代理人宋信澤於100年2月15日簽立之切結書載
      明「龍輝地板木業有限公司，因資金缺口，陸續跟林淑芬
      借款捌佰伍拾陸萬玖仟元，方原約定每月還款拾萬元
      ，因龍輝地板木業有限公司，一直無法還款，經協商決議
      ，從壹佰年貳月份起，龍輝地板木業所有應收帳款全由林
      淑芬收款，但因恐說無憑，特立此書為証。龍輝地板木業
      有限公司負責人：宋信澤100/2/15」（原證三）（本院卷
      第10頁）。
    (4)被告兼法定代理人龍輝地板木業有限公司於100年 3月30
      日重要事項告知「．．由於本公司會計林淑芬小姐於100
      年3月31日自動辭職，不再任職本公司。屆時帳款將回歸
      台北業務，統一由台北收款。．．」（原證四）（本院卷
      第11頁）。
  (二)本件被告龍輝公司係透過宋張運香向原告借用 8,560,000元
    ，業據證人宋張運香本院100年6月30日審理時到庭述：「（
    法官問：龍輝地板本業有限公司何人管理？）目前是宋信澤
    管理。（法官問：自成立開始是何人經營管理？）以前是我
    經營管理，我兒子和我女兒都有幫忙經營。（法官問：公司
    的相關帳務是何人負責？）整個公司帳收回來由我負責，我
    女兒也有幫忙。（法官問：提示原證一借款明細，上面的名
    字是否你簽名的？）名字是我簽的。（法官問：林淑芬持原
    證一的借款明細，主張你有簽收的部分，公司總共向林淑芬
    借款 856萬元，有何意見？）我女兒當初有把公司的錢拿走
    ，所以有向林淑芬借錢，如果公司有收錢，就還林淑芬。現
    在公司的錢都是龍輝地板本業有限公司收，所以我沒有辦法
    還林淑芬錢。（法官問：林淑芬主張龍輝地板本業有限公司
    或宋信澤欠 856萬元沒有還，你有何意見？）欠人家錢本來
    就要還，有欠錢宋信澤也知道。（法官問：提示原證二的支
    票，支票上面的簽名是否你簽名、蓋指印的？）名字是我簽
    的，指印也是我蓋的。（法官問：提示原證三宋信澤書寫的
    資料，有何意見？）這是宋信澤簽的我不知道。（被告兼法
    定代理人你到底向林淑芬借多少錢？）向他借八百多萬。我
    都沒有還她錢，因為我沒有收錢，所以我沒有錢可以還林淑
    芬，現在都是宋信澤在收錢。（被告兼法定代理人問：貨款
    是否有支付？）現在錢都是宋信澤在收，我都沒有辦法支付
    貨款，也沒有辦法還林淑芬錢。」等語（本院卷35頁背面至
    第36頁正面）。據此，證人宋張運香亦證述系爭借款，係被
    告龍輝公司向原告所借用。
  (三)至於被告龍輝公司兼法定代理人宋信澤雖主張被告公司財務
    部分均是由被告宋信澤之母訴外人宋張運香與原告負責，收
    款也是由宋張運香與原告在收，金額多少被告宋信澤也不清
    楚。過去原告在被告公司任職時，帳做的亂七八糟，離職後
    到郵局盜領三張支票，又自動開會叫被告公司解散，被告宋
    信澤曾向原告要收據，原告卻不給。宋張運香私下如何向原
    告借款，被告宋信澤並不清楚，宋張運香本身不動產、股票
    很多，被告公司所在地亦是宋張運香的。100年2月 8日由宋
    張運香簽發面額8,560,000元，於100年3月9日到期之本票是
    由被告宋信澤簽名背書，背書當時有向原告表示被告宋信澤
    係為監督其母宋張運香還錢；100年2月15日之「切結書」亦
    為被告宋信澤所簽，而被告公司重要事項告知也是被告宋信
    澤所公告。被告宋信澤認宋張運香於100年6月30日言詞辯論
    期日之證詞不實在，係與原告串證，證詞並非事實等語置辯
    。惟，被告被告龍輝公司兼法定代理人宋信澤雖並無法舉證
    以實其說，況且依原證三所述內容（上開兩造不爭執事項(三)
    ），被告宋信澤以被告龍輝公司法定代理人之身分，亦已承
    認被告龍輝公司金向原告借款之情，是被告被告龍輝公司兼
    法定代理人宋信澤此之主張，不足為採。
  (四)綜上，系爭借款 8,560,000元，係被告龍輝公司向原告所借
    用。從而，原告本於消費借貸之法律關係，請求被告龍輝公
    司給付8,560,000元，及自起訴狀繕本送達翌日即100年6月1
    日起至清償日止，按週年利率百分之五計算之利息，為有理
    由，應予准許。
  (五)被告龍輝公司返還借款部分，原告陳明願供擔保聲請宣告假
    執行，經核於法並無不合，爰酌定相當擔保金額准許之。
二、本院認被告宋信澤須負票據背書人責任，原告依票據法律關
    係請求被告宋信澤給付票款，為有理由，茲分述理由如下：
  (一)按在票據上簽名，依票上所載文義負責；本票背書上應照本
    票文義擔保承兌及付款；票據法第5條、第124條、第39條、
    第29條分別定有明文。又票據為文義證券，在票據上簽名者
    ，依票上所載文義負責，票據法第5條第1項定有明文。故凡
    在票據背面或黏單上簽名，而在形式上合於背書之規定者，
    縱令非有背書轉讓之意思而背書，仍應負票據上背書人之責
    （最高法院71年度台上字第4942號裁判意旨參照）。
  (二)本件原告主張執有被告宋信澤簽名背書之本票一紙之事實，
    為被告宋信澤所不爭執（上開兩造不爭執事項(二)），自堪信
    為真實。
  (三)至於被告宋信澤雖主張100年2月8日由宋張運香簽發面額8,5
    60,000元，於100年3月 9日到期之本票是由被告宋信澤簽名
    背書，背書當時有向原告表示被告宋信澤係為監督其母宋張
    運香還錢等語，然此為原告所不否認，且被告宋信澤亦無法
    舉證以實其說，依上揭說明，被告宋信澤自應負票據上背書
    人之責任。
  (四)綜上，原告本於票據法律關係，請求被告宋信澤給付票款8,
    560,000元，及自起訴狀繕本送達翌日即100年6月1日起至清
    償日止，按週年利率百分之五計算之利息，為有理由，應予
    准許。
  (五)被告宋信澤給付票款部分，係本於票據法律關係所為之判決
    ，依民事訴訟法第389條第1項第 3款之規定，爰依職權宣告
    假執行。
三、上開被告龍輝公司、被告宋信澤，依各該消費借貸、票據之
    法律關係，各對原告負有給付之義務，應屬一不真正連帶債
    務；如消費借貸關係之被告龍輝公司就其借款金額，已為全
    部或部分清償，則被告宋信澤於其給付範圍內即免為給付；
    反之，如被告宋信澤就主文第二項所示之金額，已為全部或
    部分清償，則被告龍輝公司於其給付範圍內即免為給付。
四、本件事證已臻明確，兩造其餘攻擊防禦方法，核與判決結果
    不生影響，爰不逐一論述。
伍、訴訟費用負擔及假執行之依據：民事訴訟法第78條、第85條
    第1項前段、第389條第1項第3款、第390條第2項。
中    華    民    國   100    年    8     月    31    日
                  民事第一庭    法  官  顏世傑
正本係照原本作成。
如對本判決上訴，須於判決送達後20日內向本院提出上訴狀。如
委任律師提起上訴者，應一併繳納上訴審裁判費。
中    華    民    國   100    年    8     月    31    日
                                書記官  賴亮蓉